【裁判字號】    99,抗,507
【裁判日期】    991221
【裁判案由】    確認股權存在
【裁判全文】
臺灣高等法院臺中分院民事裁定           99年度抗字第507號
抗  告  人  鄭鴻滄
            鄭鴻忠
相  對  人  陳建村
上列抗告人因與相對人等間確認股權存在事件，對於中華民國99
年10月14日臺灣苗栗地方法院99年度訴字第 236號所為裁定提起
抗告，本院裁定如下：
    主  文
原裁定廢棄，發回臺灣苗栗地方法院。
      理  由
一、按「訴訟標的之價額，由法院核定。核定訴訟標的之價額，
    以起訴時之交易價額為準；無交易價額者，以原告就訴訟標
    的所有之利益為準。法院因核定訴訟標的之價額，得依職權
    調查證據。」，民事訴訟法第77條之 1第1、2項定有明文。
二、抗告意旨略以：相對人主張永泰公司每萬股價額為新臺幣（
    下同） 136萬元，惟公司資產價值隨時有變動減少之可能，
    永泰公司嗣後經營困難，相對人要求退夥，抗告人認違背當
    初投資約定，故抗告人不履行增資之約定，而相關增資之約
    定條款，如讓渡書契約書第1條及第4條所載之不動產，故永
    泰公司並無如相對人所言有如此高價，否則相對人於民國98
    年12月31日亦不會以每股10元之代價，轉讓出售予第三人，
    該交易離本件起訴最近，當有參考依據及標準，況本件起訴
    時間為99年7月5日，而相對人所主張之98年4月7日已經相距
    一年多，而資產價值隨時會有變動，故所謂起訴時之交易價
    額，應以法院收收狀日就當事人請求之訴訟標的在市場上可
    能之交易價額為準，而非參以過去之資料為核定依據等語，
    因而請求囑託鑑定公司鑑定，並廢棄原裁定等語。
三、經查，本件抗告人在原審起訴聲明請求：「一確認被告（按
    即抗告人，下同）所持有永泰國際實業股份有限公司10萬股
    之股份權利為原告（按即相對人，下同）鄭鴻滄所有。二確
    認被告所持有永泰國際實業股份有限公司10萬股之股份權利
    為原告鄭鴻忠所有。」，起訴陳報之訴訟標的價額雖為 200
    萬元，惟查，相對人於96年 3月26日向抗告人購買永泰公司
    30%股份時，兩造估算永泰公司之資產總額為6,800萬元一節
    ，有讓渡契約書影本1份在原審卷為佐（見原審卷第8頁），
    嗣抗告人於98年2月2日簽發面額各為340萬元之本票2張，向
    相對人購回永泰公司5%之股權，亦有本票影本 2紙在原審卷
    為證（見原審卷第11頁），兩造嗣後並於98年 4月7日下午3
    時召開股東臨時會，決議：「1.良駿（陳建村）退出永泰公
    司經營體系，自月份起給永泰 3個月時間處理退出股份相關
    事宜。2.自7/1起如永泰無法還清良駿投資款金額，自7/1依
    良駿投資金額起算計息，利率月息1%。必需於每月底前付清
    利息（68,000,00030%）×1＝204,000元 。3.永泰向良駿
    借款餘額450萬元及500萬元&後續增加的10%股權 680萬元，
    自4/1起算利息利率月息1%。 16,300,0001%=163,000元，
    於每月底前付清利息。．．．」一節，足認其時兩造對於永
    泰公司總資產估計為 6,800萬元並無歧異，固有會議記錄影
    本 1份在原審卷可稽（見原審卷第13頁），惟其時距抗告人
    於99年7月5日起訴時已逾年餘，抗告人亦主張永泰公司經營
    不善，是永泰公司總資產及股權價值是否已發生變動，關係
    本件訴訟標的價額及抗告人應否補繳第一審訴訟費用至鉅，
    自應予以查明。抗告意旨執上詞指摘原裁定不當，為有理由
    ，應由本院將原裁定廢棄，發回原法院另為適當之處理。
據上論結，本件抗告為有理由，依民事訴訟法第 492條、第95條
、第78條、第85條第1項前段，裁定如主文。
中    華    民    國    99    年    12    月    21    日
                民事第六庭    審判長法  官  袁再興
                                    法  官  盧江陽
                                    法  官  陳賢慧
以上正本係照原本作成。
再為抗告應以適用法規顯有錯誤為理由。
如提起再抗告者應於裁定送達後10日內向本院提出抗告理由狀（
須按照他造人數附具繕本）並繳納抗告裁判費新臺幣1,000元，
同時委任律師或具有律師資格之關係人為代理人。
                                    書記官  吳麗琴
中    華    民    國    99    年    12    月    22    日
                                                      Ｖ

司法院資訊處製作；財團法人民間司法改革基金會備份。
